【裁判字號】    92,上易,1919
【裁判日期】    920910
【裁判案由】    竊盜
【裁判全文】
臺灣高等法院刑事判決                          九十二年度上易字第一九一九號
    上  訴  人  臺灣桃園地方法院檢察署檢察官
    被      告  乙○○
右上訴人因被告竊盜案件，不服臺灣桃園地方法院九十一年度易字第一五六五號，中
華民國九十二年五月二十日第一審判決（起訴案號：臺灣桃園地方法院檢察署九十一
年度偵字第一四０三七號），提起上訴，本院判決如左：
    主  文
上訴駁回。
    理由
一、公訴意旨略以：被告乙○○意圖為自己不法之所有，於民國（下同）九十一年七
    月二十八日零時三十分許，在桃園縣八德市○○路○段一四二Ｏ巷八十六號前，
    竊取被害人甲○○所有車號ＲＷＧ─Ｏ九六號之重機車一部，得手後供己騎用。
    嗣於同日凌晨一時三十八分許，在桃園縣大溪鎮○○路○段二一六號前為警查獲
    。因認被告涉犯刑法第三百二十條第一項之竊盜罪嫌云云。
二、公訴人認定被告涉有竊盜罪嫌，係以右開事實，業據被告於警訊及偵查中坦承不
    諱，核與被害人甲○○指訴之情節相符，並有贓物認領保管條一紙在卷及鑰匙三
    把扣案為憑，資為論據。
三、按犯罪事實應依證據認定之，無證據不得推定其犯罪事實，刑事訴訟法第一百五
    十四條定有明文。又認定不利於被告之事實，須依積極證據，苟積極證據不足為
    不利於被告事實之認定時，即應為有利於被告之認定，更不必有何有利之證據，
    最高法院三十年上字第八一六號著有判例可資參照。
四、訊據被告堅決否認有上開犯行，辯稱：前揭機車係伊向甲○○之子李文祥借用，
    李文祥囑伊可持其他機車鑰匙發動引擎，伊乃向姊夫借用鑰匙開啟，並非行竊而
    來等語。經查：
(一)被告於警訊時固供稱：「該機車是我於九十一年七月二十八日零時三十分許，在
    八德市○○路○段一四二Ｏ巷八十六號前，用一把鑰匙發動後騎走」、「（該Ｒ
    ＷＧ─Ｏ九六號輕機車車主甲○○你是否認識）我認識車主她並不知道我將機車
    騎走」等語，於檢察官偵查中亦供稱：「（查獲之機車來源）是我祖母（甲○○
    ）車子，我騎時未向她說。（機車如何騎走）我用姊夫之鑰匙開的」等語（見臺
    灣桃園地方法院檢察署九十一年度偵字第一四Ｏ三七號偵查卷第四頁背面、第五
    頁、第十七頁背面、第十八頁），惟並未坦認有竊取機車之犯行，公訴人認被告
    於警、偵訊中坦承竊盜犯行，容有誤會。
(二)證人即甲○○之子李文祥於原審證稱：「．．．他（指被告）跟我說要借我媽媽
    甲○○的機車。」、「他說他要出去，需要用車，要跟我借機車．．．是晚上的
    時候借的」、「（問：為何被告不向甲○○借車？）那時我媽他們已睡覺了。」
    、「（當時）我在家裡睡覺。」、「（問：被告如何騎乘甲○○的機車？）因為
    那機車的鑰匙孔是鬆的，隨便一把機車鑰匙都能開。」、「（問：有無與甲○○
    說車子是你同意借給被告的？）沒有。」、「（問：何時知道被告騎乘甲○○的
    機車被查獲？）查獲那天晚上，我媽媽告訴我，車子被偷。」、「（問：你有無
    告訴你媽媽車子是被人借走的？）有，我是事後才說的。」、「（問：被查獲後
    ，被告有無找你要出面作證？）有，但我沒有時間，我要上班，我今天是請假來
    的，且我之前很少在家。」等語，已足認定被告所辯非虛。
(三)至被害人甲○○於警訊時固供稱：伊並未將前開機車借與被告使用等語，惟僅能
    證明被告未告知甲○○借騎機車之事實，且被害人甲○○於警訊時供稱：「認識
    （乙○○）但不知其年籍姓名」等語，於原審復已詳細證稱：「（問：知不知道
    機車是張文祥借給被告的？）不知道。」、「（問：從警局回來時，張文祥有無
    告訴你說車子是被告借的？）我告訴我兒子機車被偷了，我兒子說他有答應借給
    被告，但鑰匙沒有給他。」等語，益見被告所辯，並非臨訟杜撰之詞，自堪採信
    。
(四)依被害人甲○○及證人李文祥之前開供詞觀之，被告於騎乘被害人甲○○之機車
    時，曾徵得李文祥同意，雖被告當時未向李文祥取得機車鑰匙，但李文祥於原審
    已證稱：「因為那機車的鑰匙孔是鬆的，隨便一把機車鑰匙都能開。」等語，與
    被告辯稱：伊向甲○○之子李文祥借用機車時，李文祥囑伊可持其他機車鑰匙發
    動引擎等語相符，自難据為不利於被告之認定。此外，復查無其他積極證據足資
    認定被告涉有竊盜犯行，揆諸前揭說明，自屬不能證明其犯罪。
五、原審因予諭知被告無罪之判決，經核尚無違誤，公訴人上訴意旨略以：被告於警
    訊及偵查中均供稱：伊騎乘該車時未經被害人甲○○之同意等語，於原審九十一
    年十月十七日審理時亦供稱：伊有打電話給伊姊夫，伊姊夫說要告訴甲○○云云
    ，嗣於原審同年九十二年二月二十七日審理時始改稱：伊是打電話跟甲○○之子
    李文祥講說要借車，李文祥說好，所以才騎車。伊係被警察查獲後，才跟伊姊夫
    說甲○○的車子是向阿祥借的云云，前後不一其詞，難以採信。至被告雖辯稱伊
    事前有得到證人李文祥之同意云云，然被告與被害人甲○○之警訊筆錄均於九十
    一年七月二十八日六時許在圳頂派出所同時製作，被告於是日在警局未曾對被害
    人稱有得其子李文祥之同意借車，嗣於檢察官偵查及原審第一次審理亦未為此項
    辯解，遲至案發半年後即原審法院第二次審理時，始辯稱係經李文祥之同意借車
    云云，顯與常情有違。況查被告所使用之0000000000號電話之通聯紀
    錄，關於被告辯稱曾打電話給證人李進祥之時間、地點，除可確知其曾在法院第
    一次審理中所稱打電話給其姊夫陳進雄所使用之0000000000號電話外
    ，並無其他打電話給其他人之通聯紀錄，足認被告上開辯解，與事實不符云云，
    指摘原判決不當。惟查：（一）被告於警訊及偵查中雖供稱：伊騎乘該車時未經
    被害人甲○○之同意等語，但並不表示其有坦承竊盜犯行，自難以其前開陳述據
    為不利之認定。（二）被告於原審九十一年十月十七日審理時雖供稱：伊有打電
    話給伊姊夫，伊姊夫說要告訴甲○○等語，但於原審同年九十二年二月二十七日
    審理供稱：伊是打電話跟甲○○之子李文祥講說要借車，李文祥說好，所以才騎
    車。伊被警察查獲後，才跟伊姊夫說甲○○的車子是向阿祥借的等語，已詳細說
    明原委，難認其供詞有矛盾而遽採為斷罪資料。（三）被害人甲○○於九十一年
    七月二十八日六時許在圳頂派出所與被告同時製作筆錄時，被告雖未對被害人陳
    稱有得其子李文祥之同意借車，於檢察官偵查及原審第一次審理亦未為此項辯解
    ，而至案發半年後即原審法院第二次審理時始供稱係經李文祥之同意借車等語，
    但此乃屬其個人意見陳述之詳盡與否，亦難認定與常情有違。（四）被告使用之
    0000000000號電話，於前開案發前，非無打電話給其他人之情形，有
    通聯紀錄在卷為憑，亦難認定被告上開辯解為不可採。況被告與甲○○及甲○○
    之子李文祥均屬認識等情（按被告供稱與甲○○係遠親關係），為甲○○所自承
    ，衡情被告如係竊取前開機車自行騎用，非無遭甲○○及其子李文祥發現之可能
    ，是以其所辯僅係暫時借用乙節，非無足採，尚難認定被告有不法所有之竊盜意
    圖。公訴人上訴意旨，執此指摘原判決不當，為無理由，應予駁回。
據上論斷，應依刑事訴訟法第三百六十八條，判決如主文。
本案經檢察官李良忠到庭執行職務。
中      華      民      國    九十二    年      九      月      十      日
                            台灣高等法院刑事第六庭
                                審判長法  官  陳  春  秋
                                      法  官  王  麗  莉
                                      法  官  高  明  哲
右正本證明與原本無異。
不得上訴。
                                      書記官  李  垂  福
中      華      民      國    九十二    年      九      月      十      日


司法院資訊處製作；財團法人民間司法改革基金會備份。
